臺灣新竹地方法院民事小額判決
111年度竹北小字第48號
原      告  富邦產物保險股份有限公司

法定代理人  賴榮崇  
訴訟代理人  趙志堅  


被      告  溫峻傑  

上列當事人間請求損害賠償(交通)事件，本院於民國111年2月14
日辯論終結，判決如下：
    主  文
被告應給付原告新臺幣貳萬貳仟參佰伍拾元及自民國一百一十一
年二月五日起至清償日止，按年息百分之五計算之利息。
原告其餘之訴駁回。
訴訟費用新臺幣壹仟元由被告負擔新臺幣玖佰陸拾元，餘由原告
負擔。
本判決第一項得假執行。
    事實及理由
壹、程序方面
　　本件被告經合法通知，未於言詞辯論期日到場，核無民事訴
    訟法第386條各款所列情形，爰依原告之聲請，由其一造辯
    論而為判決。
貳、實體方面
一、原告主張：被告於民國109年2月13日1時許，駕駛車牌號碼0
    000-00號自用小客車，行經新竹縣○○鄉○○路0號前處，因未
    保持安全距離，致自後追撞由原告承保、訴外人陳容罡所有
    並駕駛於上開路口停等紅燈之車牌號碼000-0000號自用小客
    車（下稱系爭車輛）車尾，致系爭車輛之後保險桿等處受有
    損壞，支付維修必要費用新臺幣（下同）23,439元（含零件
    費用1,210元、烤漆費用15,294元、工資6,935元）。原告本
    於保險契約賠付完畢，依保險法第53條第1項規定取得法定
    代位求償權。爰依民法第184條第1項前段、第191條之2規定
    提起本件訴訟。並聲明：被告應給付原告23,439元，及自起
    訴狀繕本送達之翌日起至清償日止，按年息百分之5計算之
    利息。
二、被告經合法通知，未於言詞辯論期日到場，亦未提出書狀作
    何聲明或陳述。
三、得心證之理由：
㈠、原告主張之前開事實，業據提出道路交通事故當事人登記聯
    單、道路交通事故現場圖、系爭車輛行車執照、估價單、富
    邦產物保險股份有限公司原始憑證、車損照片等件影本為證
    （見本院卷第15-27頁），並經本院依職權向新竹縣政府警
    察局新湖分局調取本件交通事故之道路交通事故現場圖、A3
    類道路交通事故調查紀錄表、當事人酒精測定紀錄表、道路
    交通事故當事人登記聯單、舉發違反道路交通管理事件通知
    單（逕行註銷仍駕車）、道路交通事故照片黏貼紀錄表等件
    影本核閱無訛（見本院卷第37-65頁），而被告經合法通知
    ，迄未到庭陳述，亦未提出書狀作何有利於己之聲明、陳述
    或證據以供本院審酌，本院依調查證據之結果及斟酌全辯論
    意旨，堪信原告之主張為真實。
㈡、按汽車在同一車道行駛時，除擬超越前車外，後車與前車之
    間應保持隨時可以煞停之距離；汽車行駛時，駕駛人應注意
    車前狀況及兩車併行之間隔，並隨時採取必要之安全措施，
    道路交通安全規則第94條第1項前段、第3項分別定有明文。
    經查，本件被告於事故發生後警詢時陳稱：伊駕車行駛新興
    路南下中間車道，於新興康樂路口準備停等紅燈時不慎撞上
    前方之系爭車輛等語（見本院卷第51頁），訴外人陳容罡陳
    稱：伊駕駛系爭車輛行駛新興路南下中間車道，於新興康樂
    路口停等紅燈時突然被後方自小客撞上等情（見本院卷第53
    頁），參以車禍發生當時天候晴、路面乾燥、無障礙物、無
    設置標誌標線、號誌為紅燈等情狀，有A3類道路交通事故調
    查紀錄表及現場照片在卷為憑（見本院卷第51、61-64頁）
    ，顯見並無不能注意之情事，然被告竟疏未注意及此，行經
    上開地點時，與前車未保持安全距離，亦未注意車前狀況，
    隨時採取必要之安全措施，由後方追撞系爭車輛，造成系爭
    車輛受有損害，兩者間有相當因果關係，被告自應就其過失
    不法侵權行為所致原告所有系爭車輛之損害，負賠償責任。
㈢、次按因故意或過失不法侵害他人之權利者，負損害賠償責任
    ；又汽車、機車或其他非依軌道行駛之動力車輛，在使用中
    加損害於他人者，駕駛人應賠償因此所生之損害；不法毀損
    他人之物者，被害人得請求賠償其物因毀損所減少之價值，
    民法第184條第1項前段、第191條之2、第196條分別定有明
    文。又物被毀損時，被害人除得依據民法第196條請求賠償
    外，並不排除民法第213條至第215條之適用，依民法第196
    條請求賠償物被毀損所減少之價額，得以修復費用為估定之
    標準，但以必要者為限（例如：修理材料以新品換舊品，應
    予折舊），亦有最高法院77年度第9次民事庭會議決議、同
    院73年度台上字第1574號判決意旨可資參照。查原告主張系
    爭車輛受損之修理費用為23,439元（含零件費用1,210元、
    烤漆費用15,294元、工資6,935元），有估價單及原始憑證
    在卷可參（見本院卷第19、25頁），經核上開單據明細所列
    各修復項目與系爭車輛受損之情形相符，堪認確係修復系爭
    車輛所必要。又系爭車輛於103年4月出廠使用，有行車執照
    影本在卷可稽（見本院卷第17頁），至本件車禍發生時即10
    9年2月13日已逾5年之使用期間，揆之前揭說明，以新品換
    舊品而更換之零件，自應予以折舊，而依營利事業所得稅結
    算申報查核準則第95條第8項規定「依固定資產提列折舊採
    用定率遞減法者，以1年為計算單位，其使用期間未滿1年者
    ，按實際使用之月數相當於全年之比例計算之，不滿1月者
    ，以月計」，本院依行政院台（86）財字第52053號公布之
    固定資產耐用年數表及固定資產折舊率表，採定率遞減法計
    算其折舊，即自用小客車耐用年數為5年，每年折舊率千分
    之369。上開修車零件費用1,210元，經扣除折舊金額後，被
    告所應賠償之零件部分費用為121元（計算方式如附表），
    另關於烤漆費用15,294元及工資6,935元，因無折舊之問題
    ，是系爭車輛之必要修復費用為22,350元（計算式：121元＋
    15,294元＋6,935元＝22,350元）
㈣、末按，被保險人因保險人應負保險責任之損失發生，而對於
    第三人有損失賠償請求權者，保險人得於給付賠償金額後，
    代位行使被保險人對於第三人之請求權，保險法第53條第1
    項亦定有明文；而此項法定代位權之行使，有債權移轉之效
    果，故於保險人給付賠償金額後，被保險人對於第三人請求
    權即移轉於保險人（最高法院69年度台上字第923號判例意
    旨參照）。查原告業已依保險契約之約定賠付所承保前開車
    輛之修復費用等情，有估價單、原始憑證等件在卷可考，參
    諸前開說明，其自得代位被保險人行使對被告之損害賠償請
    求權。惟按損害賠償只應填補被害人實際損害，保險人代位
    被害人請求損害賠償時，依保險法第53條第1項規定，如其
    損害額超過或等於保險人已給付之賠償金額，固得就其賠償
    之範圍，代位請求賠償，如其損害額小於保險已給付之賠償
    金額，則保險人所得代位請求者，應僅以該損害額為限，此
    觀最高法院65年度台上字第2908號判例意旨亦明。查原告固
    依其與被保險人間之保險契約之約定，賠付被保險人車體損
    失險金額23,439元，然本件被保險人所得請求之損害賠償既
    為22,350元等情，已如前述，則參前揭說明，原告所得代位
    被保險人之損害賠償額即應以22,350元為限。
㈤、綜上所述，原告依保險代位及侵權行為損害賠償之法律關係
    ，請求被告賠償原告22,350元，及自起訴狀繕本送達翌日即
    111年2月5日（111年1月25日寄存送達，同年2月4日生送達
    效力，見本院卷第75頁）起至清償日止，按年息5%計算之利
    息部分，即無不合，應予准許，逾此部分之請求，即屬無據
    ，難予准許，應予駁回。
四、本件係小額訴訟事件為被告部分敗訴之判決，爰就被告敗訴
    部分依職權宣告假執行，並於判決時確定訴訟費用額為如主
    文第3項所示之金額。
五、據上論結，本件原告之訴為一部有理由，一部無理由，依民
    事訴訟法第436條之23、第436條第2項、第79條、第385條第
    1項前段、第436條之19第1項、第436條之20，判決如主文。
中　　華　　民　　國　　111 　年　　2 　　月　　25　　日
                  臺灣新竹地方法院竹北簡易庭
　　　　　　　　　                法　　　官　鄭政宗
以上正本係照原本作成。
如對本判決上訴，非以判決違背法令為理由不得為之，且須於判
決送達後20日內向本院提出上訴狀，並記載上訴理由。如委任律
師提起上訴者，應一併繳納上訴審裁判費。
中　　華　　民　　國　　111 　年　　3 　　月　　2 　　日
                                  書  記  官　黃志微
附表：系爭車輛更新零件費用折舊之計算  第1年折舊 1,210×0.369＝446 第2年折舊 (1,210－446)×0.369＝282 第3年折舊 (1,210－446－282)×0.369＝178 第4年折舊 (1,210－446－282－178)×0.369＝112 第5年折舊 (1,210－446－282－178－112)×0.369＝71 時價即折舊後之金額 1,210－446－282－178－112－71＝121 備註：上列計算小數點以下均四捨五入，單位：新臺幣（元）